臺灣臺中地方法院刑事判決　　　　　　　96年度訴字第3697號
公　訴　人　臺灣臺中地方法院檢察署檢察官
被　　　告　乙○○　30歲民.
　　　　　　　　　（現另案於臺灣臺中監獄臺中分監執行中）
上列被告因毒品危害防制條例案件，經檢察官提起公訴（九十六
年度毒偵字第五００五號），被告於準備程序就被訴事實為有罪
之陳述，本院合議庭裁定由受命法官獨任進行簡式審判程序，並
予判決如下：
    主    文
乙○○施用第一級毒品，累犯，處有期徒刑拾壹月；又施用第二
級毒品，累犯，處有期徒刑柒月。應執行有期徒刑壹年肆月。
    犯罪事實
一、乙○○前於民國九十年間，曾因施用毒品案件，經本院以九
    十年度毒聲字第一七八三號裁定送觀察、勒戒後，認有繼續
    施用毒品之傾向，由本院另以九十年度毒聲字第二五０七號
    裁定令入戒治處所施以強制戒治，復經本院以九十年度毒聲
    字第四九四六號裁定停止戒治，所餘戒治期間付保護管束，
    於九十年十二月十四日停止戒治出所，交付保護管束至九十
    一年五月六日期滿未經撤銷而以已執行完畢論，並由臺灣臺
    中地方法院檢察署檢察官以九十一年度戒毒偵字第二三九號
    為不起訴處分確定；乙○○後於九十二、九十三年間，又因
    施用毒品案件，經本院先後以九十二年度訴字第二０八二號
    判處有期徒刑十月、四月，並定應執行刑為有期徒刑一年及
    以九十三年度訴字第八六九號判處有期徒刑八月、六月，同
    定應執行刑為有期徒刑一年確定，嗣二案接續為執行，其於
    九十四年十一月三十日因縮短刑期假釋付保護管束出監，後
    又因涉嫌毒品案件致前開假釋遭撤銷，復行入監執行殘刑三
    月一日，甫在九十五年十月十九日因縮刑期滿執行完畢；詎
    其猶不知戒絕，明知毒品海洛因業經公告列為毒品危害防制
    條例之第一級毒品，不得非法持有、施用，因未戒除施用毒
    品海洛因之惡習，猶基於施用第一級毒品海洛因之行為決意
    ，於九十六年八月一日十六時許（起訴書誤為九十六年七月
    二十九日某時），在臺中縣沙鹿鎮○○路東陽巷一四之八號
    住處內，以將微量毒品海洛因混入礦泉水稀釋後，注入注射
    針筒內，再以注射針筒注射血管之方式，施用毒品海洛因一
    次。另乙○○復明知毒品甲基安非他命業經公告列為毒品危
    害防制條例之第二級毒品，亦不得非法持有、施用，因未戒
    除施用毒品甲基安非他命之惡習，仍基於施用第二級毒品甲
    基安非他命之行為決意，於九十六年七月三十一日某時，在
    其友人位於臺中市沙鹿鎮不詳地址之居住處內，以將毒品甲
    基安非他命置於玻璃管內加熱燒烤，使之產生煙霧後，再以
    口鼻吸取其煙氣之方式，施用毒品甲基安非他命一次。嗣乙
    ○○於九十六年八月三日上午十一時四十五分許，因另涉犯
    竊盜案件遭通緝，而為警在臺中縣沙鹿鎮○○街與鎮○街路
    口攔檢查獲；其為警查獲時，且經員警徵得其同意後，採集
    尿液送請鑑驗，因嗎啡（毒品海洛因之代謝物）及甲基安非
    他命俱呈現陽性反應，始由警進而查悉上情。
二、案經臺中縣警察局清水分局報請臺灣臺中地方法院檢察署檢
    察官偵查起訴。
    理    由
一、上開犯罪事實欄所載之施用毒品犯罪事實，業經被告乙○○
    於本院訊問時坦認不諱，而被告為警查獲後所採取之尿液，
    經送請中山醫學大學附設醫院檢驗科藥物檢測中心檢驗結果
    ，嗎啡（毒品海洛因之代謝物）及甲基安非他命皆呈現陽性
    反應，有尿液檢驗報告一份附卷可稽（見警卷第九頁），足
    見被告上開自白，確與客觀事實相符，堪予採認。另按九十
    二年七月九日新修正之毒品危害防制條例刪除二犯及三犯之
    規定，一改修法前繁雜之處遇程序，僅將施用毒品者簡化區
    分為初犯、再犯，並認施用毒品者係屬病患性犯人，以觀察
    、勒戒戒除其身癮，並以強制戒治去除其心癮。經觀察、勒
    戒或強制戒治執行完畢釋放後，若係五年後再犯該條例第十
    條施用毒品罪者，與同條例第二十條第一項、第二項關於「
    初犯」之處理方式相同，檢察官應先聲請法院裁定令被告入
    勒戒處所觀察、勒戒，並視有無繼續施用毒品傾向，決定應
    予釋放、為不起訴之處分，或應聲請法院裁定令入勒戒處所
    強制戒治；若係五年內「再犯」同條例第十條施用毒品罪者
    ，依同條例第二十三條第二項規定，檢察官則應依法追訴。
    觀諸該條例第二十條第三項之修正理由：「觀察、勒戒或強
    制戒治五年後再犯者，顯見前所實施之觀察、勒戒或強制戒
    治已足以遮斷其施用毒品之癮，為期自新及協助其戒除毒癮
    ，對此五年後再犯者，爰明定仍適用初犯之規定，先經觀察
    、勒戒、強制戒治之程序。」及同條例第二十三條第二項之
    修正理由：「為配合簡化施用毒品犯之刑事處遇程序，並鑑
    於經觀察、勒戒或強制戒治執行完畢釋放後五年內再犯者，
    其再犯率甚高，原據以實施之觀察、勒戒及強制戒治既已無
    法收其實效，自應施以刑事處遇。」，顯然如施用毒品者係
    前經觀察、勒戒或強制戒治等治療程序執行完畢五年後，始
    再施用毒品之「初犯」，因前所執行之觀察、勒戒或強制戒
    治已足收戒除毒癮之效，自應重新執行觀察、勒戒或強制戒
    治等治療程序，並於治療程序執行完畢後，由檢察官為不起
    訴處分，毋庸對之追訴處罰；反之，在「再犯」之情形，因
    其先前所為治療程序顯未能收戒斷毒癮之效，且考量施用毒
    品者之再犯率偏高，乃簡化其刑事處遇程序，而逕予追訴處
    罰，不再施以治療程序。參酌上開立法理由，修正毒品危害
    防制條例就施用毒品者，祇於「初犯」及「五年後再犯」二
    種情形，有其追訴條件之限制，即須於初犯經觀察、勒戒或
    強制戒治釋放後，五年內均無施用毒品之行為，始能認其前
    所實施之觀察、勒戒或強制戒治已足遮斷毒癮，而得於五年
    後再犯時，再予適用初犯之規定，重行觀察、勒戒等程序。
    倘五年內已經再犯，被依法追訴處罰，縱其第三次（或第三
    次以上）施用毒品之時間在初犯釋放五年以後，即與「五年
    後再犯」之情形有別，且因已於「五年內再犯」，顯見其再
    犯率甚高，原實施觀察、勒戒或強制戒治，已無法收其實效
    ，而無五年戒斷期之存在，自無再經觀察、勒戒及強制戒治
    之必要，應由檢察官逕行起訴，始符新法修正之本旨。本件
    被告前於九十年間，即曾因施用毒品案件，經本院以九十年
    度毒聲字第一七八三號裁定送觀察、勒戒後，認有繼續施用
    毒品之傾向，由本院另以九十年度毒聲字第二五０七號裁定
    令入戒治處所施以強制戒治，復經本院以九十年度毒聲字第
    四九四六號裁定停止戒治，所餘戒治期間付保護管束，於九
    十年十二月十四日停止戒治出所，交付保護管束至九十一年
    五月六日期滿未經撤銷而以已執行完畢論，並由臺灣臺中地
    方法院檢察署檢察官以九十一年度戒毒偵字第二三九號為不
    起訴處分確定；後於九十二、九十三年間，復因施用毒品案
    件，經提起公訴而為前揭犯罪事實欄所載罪刑之宣告，且已
    執行完畢，此有臺灣高等法院被告前案紀錄表與臺灣臺中地
    方法院檢察署全國施用毒品案件紀錄表附卷可考，被告於上
    開強制戒治執行完畢後，既曾於五年內再犯毒品危害防制條
    例第十條之罪，並經法院判刑確定執行完畢，本次被告犯毒
    品危害防制條例第十條之罪，自非屬毒品危害防制條例第二
    十條第三項所定「五年後再犯」之情形，而應依法追訴。綜
    此，本件事證已臻明確，被告施用毒品海洛因、甲基安非他
    命之犯行，均洵堪以認定。
二、按海洛因、甲基安非他命分屬毒品危害防制條例第二條第二
    項第一款、第二款所指之第一級、第二級毒品，核被告乙○
    ○所為，係犯毒品危害防制條例第十條第一項之施用第一級
    毒品罪、同法條第二項之施用第二級毒品罪。被告施用前持
    有毒品海洛因及甲基安非他命之低度行為，分別為其施用第
    一級毒品及施用第二級毒品之高度行為所吸收，均不另論罪
    。另被告有如上開犯罪事實欄所述之經有期徒刑宣告及執行
    完畢之情形，此有前開臺灣高等法院被告前案紀錄表附卷可
    稽，其於有期徒刑執行完畢後五年以內，故意再犯本件皆為
    有期徒刑以上之二罪，俱為累犯，均應依刑法第四十七條第
    一項規定加重其刑。至被告所犯前開二罪間，則屬犯意各別
    ，罪名互殊，應分論併罰之。爰審酌被告前已因施用毒品犯
    行經強制戒治及徒刑之執行，竟仍故態復萌，復行施用毒品
    不輟，無視於毒品對於自身健康之戕害及國家對於杜絕毒品
    犯罪之禁令；惟衡酌被告於本件施用毒品海洛因及甲基安非
    他命之次數皆僅有一次，且施用毒品係屬自戕行為，被告犯
    罪手段尚屬平和，亦未因此而危害他人，所生損害尚非鉅大
    ，而被告於犯後於本院審理時終能坦認全數犯行，尚見悔意
    之犯罪後態度，暨施用毒品者均有相當程度之成癮性及心理
    依賴，其犯罪心態與一般刑事犯罪之本質並不相同，應側重
    適當之醫學治療及心理矯治為宜及檢察官於本院審理時對被
    告具體求刑之刑度範圍等一切情狀，分別量處如主文所示之
    刑，並定其應執行之刑。
據上論斷，應依刑事訴訟法第二百七十三條之一第一項、第二百
九十九條第一項前段，毒品危害防制條例第十條第一項、第二項
，刑法第十一條前段、第四十七條第一項、第五十一條第五款，
判決如主文。
本案經檢察官甲○○到庭執行職務。
中　　華　　民　　國　　96　　年　　11　　月　　21　　日
                  刑事第三庭  法  官  陳思成
上正本證明與原本無異。
如不服本判決，應於收受送達後10日內向本院提出上訴書狀（應
敘述具體理由並附繕本）。
上訴書狀如未敘述理由，應於上訴期間屆滿後20日內補提理由書
於本院。
                              書記官  張宏清
中　　華　　民　　國　　96　　年　　11　　月　　21　　日
附錄論罪科刑法條
毒品危害防制條例第十條
施用第一級毒品者，處六月以上五年以下有期徒刑。
施用第二級毒品者，處三年以下有期徒刑。
